臺灣新北地方法院三重簡易庭簡易民事判決
                                    111年度重簡字第575號
原      告  陳科竹  
被      告  羅婕妤  
            羅炳輝  
上列當事人間請求遷讓房屋等事件，經本院於民國111年6月7日
言詞辯論終結，判決如下：
    主  文
被告羅婕妤、羅炳輝應將門牌號碼新北市○○區○○路○○○號三樓房
屋遷讓返還原告。
被告羅婕妤應給付原告新臺幣叁萬貳仟元。
被告羅婕妤、羅炳輝應自民國一百一十一年一月二十六日起至遷
讓返還第一項房屋之日止，按月給付原告新臺幣玖仟元。
原告其餘之訴駁回。
訴訟費用由被告負擔。
本判決原告勝訴部分得假執行。
    事  實  及  理  由
一、本件被告羅婕妤經合法通知，未於言詞辯論期日到場，核無
    民事訴訟法第386條各款所列情形，爰依原告之聲請，由其
    一造辯論而為判決。
二、原告主張：緣原告於民國109年3月7日因繼承母親吳姿毅所
    有坐落新北市○○區○○路000號3樓房地而登記為上開房屋所有
    權人，又原告之母親吳姿毅生前與被告羅炳輝就系爭房屋簽
    訂租約，租期自108年1月1日起至109年12月31日止，原告已
    於租賃屆滿前之109年10月29日以存證信函通知被告羅炳輝
    表示租期屆滿不再續租，是系爭租賃契約業已於109年12月3
    1日因租期屆滿而終止，被告羅炳輝應將系爭房屋返還。其
    後因被告羅炳輝遲未將系爭房屋返還，原告為求收取租金有
    其依據，復於110年7月1日與被告羅炳輝之孫女即被告羅婕
    妤簽訂短期租賃契約，租賃期間自110年7月1日起至110年12
    月31日止，每月租金新臺幣（下同）9,000元，應於每月30
    日前繳納（押租金0元)。租期屆滿後即應遷讓返還房屋。詎
    被告羅婕妤迄110年12月31日止，遲付租金已達4月（自110
    年9月起至110年12月），共計32,000元（計算式：110年9月
    份租金5,000元＋10月份租金9,000元＋11月份租金9,000元＋12
    月份租金9,000元＝32,000元）未為給付，又原告與被告羅婕
    妤間之租賃關係，業因租期屆滿而消滅，並經原告於110年1
    2月28日以存證信函告知被告羅婕妤不再續約，然被告羅婕
    妤仍拒絕遷讓。是原告既未同意被告使用系爭房屋，被告即
    屬無權占有系爭房屋，自應遷讓返還系爭房屋予原告，又被
    告就積欠之租金應負清償責任，復因被告未付租金而繼續使
    用系爭房屋，致原告每月受有相當於租金之損害，故被告應
    返還相當於租金之不當得利。為此，爰依民法第767條第1項
    、第455條前段、第179條及租賃契約之法律關係提起本件訴
    訟，併為聲明：（一）被告應將門牌號碼新北市○○區○○路00
    0號3樓房屋遷讓返還原告。(二)被告應給付原告32,000元，
    及自民國111年1月26日起至遷讓返還前項房屋日止，按月給
    付原告9,000元。並陳明願供擔保請准宣告假執行。
三、被告羅婕妤未於言詞辯論期日到場，亦未提出書狀作何聲明
    或陳述。
四、被告羅炳輝則請求駁回原告之訴，並以：羅炳輝是跟原告母
    親承租系爭房屋，至今已承租13年，亦有付租金，羅炳輝並
    不知道原告母親已經死亡，且租賃契約亦未換約，不知原告
    找羅婕妤是何意思等語置辯。
五、原告主張之事實，業據提出租賃契約書、台北松江路郵局第
    2769號存證信函暨普通掛號函件收據、台北敦南郵局第950
    號存證信函暨回執聯、土地及建物登記第一類謄本及其與被
    告羅婕妤對話內容等件為證。而被告羅婕妤則已於相當時期
    受合法之通知，未於言詞辯論期日到場，亦未提出書狀作何
    聲明或陳述；另被告羅炳輝則以上開情詞置辯。經查：
(一)按稱租賃者，謂當事人約定，一方以物租與他方使用、收益
    ，他方支付租金之契約；承租人應依約定日期支付租金，民
    法第421 條第1 項、第439 條前段分別定有明文。原告固主
    張被告積欠自110年9月起至12月止之租金共計32,000元等語
    。然查，依原告所提出其與被告羅婕妤於110年7月1日所簽
    訂租賃契約書，承租人僅為被告羅婕妤，被告羅炳輝並非該
    份租賃契約當事人，是原告請求被告羅婕妤給付積欠之租金
    32,000元，固有理由，應予准許，惟請求被告羅炳輝同為給
    付租金部分，則難認有據，應予駁回。
(二)復按租賃定有期限者，其租賃關係，於期限屆滿時消滅。未
    定期限者，各當事人得隨時終止契約；承租人於租賃關係終
    止後，應返還租賃物；所有人對於無權占有或侵奪其所有物
    者，得請求返還之，民法第450條第1項、第2項、第455條前
    段、第767條第1項前段分別定有明文。查被告羅炳輝並不爭
    執有與原告之母親吳姿毅就系爭房屋簽訂租賃契約，惟吳姿
    毅既已死亡，原告為其繼承人，依法繼承被繼承人吳姿毅財
    產上一切之權利義務，且其已就系爭房房辦理分割繼承登記
    取得系爭房屋所有權，自亦包含系爭房屋與被告羅炳輝間之
    租賃契約關係。又原告主張與被告羅炳輝間之租賃關係租期
    係自108年1月1日起至109年12月31日止，惟原告僅提出吳姿
    毅與被告羅炳輝於105年12月19日所簽訂之租賃契約，則吳
    姿毅與被告羅炳輝於上開租賃契約期間屆滿後，既未另立新
    約，不無成立不定期租賃關係之可能性，然縱認兩造間為不
    定期租賃契約，惟各當事人亦得隨時終止契約，原告於繼承
    上開租賃契約關係後，既已於109年10月29日以存證信函通
    知被告羅炳輝租期於109年12月22日屆滿後不再續約，而該
    存證信函通知對被告羅炳輝送達後雖為「招領逾期退回」，
    有原告提出之存證信函及送達信封可稽，然按表意人將其意
    思表示以書面郵寄掛號寄送至相對人之住所地，郵務機關因
    不獲會晤相對人，而製作招領通知單通知相對人領取者，除
    相對人能證明其客觀上有不能領取之正當事由外，應認相對
    人受招領通知時，表意人之意思表示已到達相對人而發生效
    力，不以相對人實際領取為必要（最高法院 109 年度台上
    大字第 908 號 民事裁定參照），堪認已對被告羅炳輝發生
    合法終止租賃契約之效力。又原告其後雖另與被告羅炳輝之
    孫女即被告羅婕妤簽訂租期自自110年7月1日起至110年12月
    31日止之租賃契約，惟該租賃關係亦已於110年12月31日因
    期限屆滿而消滅，是仍難認被告羅炳輝、羅婕妤占有系爭房
    屋之正當權源。此外，被告羅炳輝、羅婕妤亦均未能提出任
    何證據舉證證明有何占有系爭房屋具有正當權源。從而，原
    告依民法第767條第1項前段、第455條前段規定，請求被告
    羅炳輝、羅婕妤將系爭房屋遷讓返還予原告，自屬有據。
(三)末按無法律上之原因而受利益，致他人受損害者，應返還其
    利益，民法第179條前段定有明文。又無權占有使用他人房
    屋，可獲得相當於租金之利益，復為社會通常之觀念。查被
    告無權占有系爭房屋，迄今仍未返還，已如上述，則原告請
    求被告應自111年1月26日起至遷讓返還系爭房屋之日止，按
    月給付相當於租金之不當得利共計9,000元，亦屬有據。
六、綜上所述，原告依據民法第767條第1項、第455條前段、第1
    79條規定，請求判決如主文第1項至第3項所示，均為有理由
    ，應予准許；逾此部分之請求，則無理由，應予駁回。
七、本件原告勝訴部分，係適用簡易程序所為被告敗訴之判決，
    爰依職權宣告假執行。
八、訴訟費用負擔之依據：民事訴訟法第79條、第85條第1項。 
    　
中　　華　　民　　國　　111 　年　　6 　　月　　28　　日
                  三重簡易庭  法  官  王士珮
以上正本係照原本作成。
如不服本判決，應於送達後20日內，向本院提出上訴狀，並表明
上訴理由，如於本判決宣示後送達前提起上訴者，應於判決送達
後20日內補提上訴理由書（須附繕本）。
中　　華　　民　　國　　111 　年　　6 　　月　　28　　日
                              書記官  楊家蓉